臺灣臺南地方法院臺南簡易庭小額民事判決
110年度南小字第73號
原      告  盧惠民  

被      告  梁瓊文  

訴訟代理人  梁哲彰  
            梁財明  
上列當事人間請求損害賠償事件，本院於民國110年3月8日言詞
辯論終結，判決如下
    主      文
一、被告應給付原告新臺幣50,371元，及自民國109年12月26日
    起至清償日止，按週年利率5％計算之利息。
二、原告其餘之訴駁回。
三、訴訟費用新臺幣1,000元，其中新臺幣510元由被告負擔，其
    餘新臺幣490元由原告負擔。
四、本判決原告勝訴部分得假執行；但被告如以新臺幣50,371元
    為原告供擔保，得免為假執行。
    事實及理由
壹、民事訴訟採處分權主義，原告應於起訴時依民事訴訟法第24
    4條第1項第2款、第3款規定，表明及特定其作為訴訟上請求
    之訴訟標的及其原因事實、應受判決事項之聲明。而原告就
    同一訴訟標的法律關係下之不同請求項目間，在原應受判決
    事項聲明之範圍內，將請求金額予以流用，自非法所不許，
    且無「將原訴變更或追加他訴」或「擴張應受判決事項之聲
    明」之情形（最高法院107年度台上字第3號判決意旨）。原
    告起訴時聲明請求被告給付原告新臺幣（下同）98,540元及
    遲延利息；嗣於民國110年2月4日言詞辯論期日，增列車輛
    交易價值減損20,000元及不再請求精神慰撫金28,000元，乃
    就侵權行為法律關係下不同請求項目間，就請求金額予以流
    用，揆諸首揭說明，無需經被告同意，即得為之，合先敘明
    。
貳、原告起訴主張：
    被告於109年4月29日早上6時54分許，騎乘機車沿臺南市安
    平區健康路3段由東往西方向駛至該路與建平路之交岔路口
    ，被告應注意交通號誌之指示，當時天候路況並無不能注意
    之情事，然未注意至此，即違反號誌管制而闖紅燈直行進入
    路口，是時訴外人捷成交通有限公司（下稱捷成公司）所有
    ，由原告承租而駕駛之車牌號碼000－0000號營業小客車（下
    稱系爭車輛），沿建平路由北往南方向駛至上開路口閃避不
    及，雙方發生車禍（下稱系爭車禍），致原告罹患焦慮症，
    及系爭車輛受損。原告因系爭車禍支出就醫交通費3,186元
    、系爭車輛維修費32,900元，及受有14日不能工作之營業損
    失26,054元、系爭車輛租金損失8,400元、系爭車輛交易價
    值減損20,000元（嗣兩造於訴訟進行中合意以8,000元作為
    認定），合計90,540元。又捷成公司已將系爭車輛損害賠償
    之債權請求權讓與原告，原告爰依侵權行為法律關係提起本
    件訴訟。並聲明：被告應給付原告90,540元，及自起訴狀繕
    本送達翌日起至清償日止，按週年利率5％計算之利息。
參、被告則以：
一、原告於黃燈進入路口，未注意車前狀況及減速慢行，未採取
    必要之安全措施，始發生系爭車禍，是原告對於系爭車禍之
    發生與有過失，應減輕被告之賠償金額。
二、就原告請求之項目及金額，表示意見如下：
㈠、就醫交通費部分：
　　原告未能舉證是否確罹患焦慮症，及是否為系爭車禍所致，
    是此部分請求，應無理由。
㈡、系爭車輛維修費部分：
　　系爭車輛車損部分在「左側車身」，惟傑誠企業有限公司估
    價單（下稱系爭估價單）記載維修「前保險桿、前保壓條、
    前保烤漆」，前保險桿應無維修必要；另既汰換左前門（以
    新換舊），但系爭估價單仍記載鈑金工資，顯不合理；另原
    告取得系爭估價單之日期為109年12月3日，距離車禍日期已
    久，難認是系爭車禍所造成之維修費用；被告將系爭車輛毀
    損狀況請其他2間維修廠估價，估價金額分別為15,300元、1
    7,300元，可見原告就系爭車輛之維修費不實在。
㈢、系爭車輛於維修期間之營業損失部分：
　　系爭車輛僅維修鈑金及烤漆，且系爭車禍發生於臺南，卻於
    高雄鳳山進行維修，足見系爭車輛損壞情形非鉅，維修時間
    長達14日，實不合理，被告請其他維修廠估維修日期，約莫
    7至8日即可；又原告109年4月每日平均營業額為853元，倘
    以該月營業額計算，原告營業損失僅11,942元，原告請求26
    ,054元，顯然過高；另原告既租賃系爭車輛從事計程車工作
    ，原告於系爭車輛維修期間為何不另外租車營業，亦不合理
    。
㈣、系爭車輛於維修期間之租金損失部分：
　　維修是否需要14日尚有爭執，此部分請求不足為採。
㈤、系爭車輛減損價值部分：
　　系爭車輛前已有發生車禍並經維修之紀錄。被告同意賠償系
    爭車輛減損價值8,000元。
三、並聲明：
㈠、原告之訴駁回。
㈡、如受不利判決，願供擔保請准宣告免為假執行。
肆、得心證之理由：
一、被告對於系爭車禍之發生應負過失責任，原告對於系爭車禍
    之發生並無過失：
㈠、原告主張被告於109年4月29日早上6時54分許，騎乘機車沿臺
    南市安平區健康路3段由東往西方向駛至該路與建平路之交
    岔路口，與原告駕駛之系爭車輛發生碰撞，致系爭車輛受有
    損害等情，業據原告提出臺南市政府警察局道路交通事故當
    事人登記聯單、道路交通事故初步分析研判表、道路交通事
    故現場圖、現場照片為證（見調字卷第23至40頁），為被告
    所不爭執，堪信原告此部分主張為真實。
㈡、駕駛人駕駛汽車，應遵守道路交通標誌、標線、號誌之指示
    ；汽車行駛至交岔路口，其行進、轉彎，應依下列規定：一
    、應遵守燈光號誌或交通指揮人員之指揮；又車輛面對圓形
    紅燈表示禁止通行，不得超越停止線或進入路口，道路交通
    安全規則第90條第1項前段、第102條第1項第1款及道路交通
    標誌標線號誌設置規則第206條第5款第1目分別定有明文。
    依道路交通事故現場圖、現場照片及監視器翻拍照片（見刑
    事偵查卷第15至21頁）觀之，被告騎乘機車未遵行燈光號誌
    行駛，在臺南市安平區健康路3段與建平路之交岔路口，闖
    越紅燈自健康路由東往西方向駛出，而進入原告所行駛之車
    道，即違反上述道路交通安全規則及道路交通標誌標線號誌
    設置規則之規定。當時天候晴、日間自然光線、柏油路面、
    乾燥、無障礙物、無缺陷及視距良好等情，被告並無不能注
    意之情事，仍違規闖越紅燈，致與原告駕駛之系爭車輛發生
    碰撞，被告之駕駛行為已違反前揭規定而有過失，堪予認定
    。
㈢、被告辯稱原告有黃燈未減速行駛及未注意車前狀況之過失等
    語。惟汽車行駛至交岔路口，其行進、轉彎，應遵守燈光號
    誌或交通指揮人員之指揮，遇有交通指揮人員指揮與燈光號
    諸並用時，以交通指揮人員之指揮為準，道路交通安全規則
    第102條第1項第1款定有明文。所謂信賴原則，係指行為人
    在社會生活中，於從事某種具有危險性之特定行為時，如無
    特別情事，在可信賴被害者或其他第三人亦會相互配合，謹
    慎採取適當行動，以避免發生危險之適當場合，倘因被害者
    或其他第三人之不適當行動，而發生事故造成損害之結果時
    ，該行為人不負過失責任。依此一原則，汽車駕駛人應可信
    賴參與交通行為之對方，亦將同時為必要之注意，相互為遵
    守交通秩序之適當行為，而無考慮對方將會有違反交通規則
    之不當行為之義務，故汽車駕駛人如已遵守交通規則且為必
    要之注意，縱有死傷結果之發生，其行為仍難認有過失可言
    。依據道路交通標誌標線號誌設置規則第206條第4款規定：
    「圓形黃燈用以警告車輛駕駛人及行人，表示紅色燈號即將
    顯示，『屆時』將失去通行路權」，亦即黃燈顯示時，尚未失
    去通行路權。本件肇事地點係行車管制號誌路口，且依監視
    錄影器影像、翻拍照片以觀，原告駕駛系爭車輛超越停止線
    以及在路口與被告之機車碰撞時，原告所行駛之建平路由北
    往南行向均為黃燈，係原告於經過路口時，被告突然闖越紅
    燈自健康路由東往西方向駛出，而造成二車發生撞擊，此有
    臺灣臺南地方檢察署檢察官勘驗筆錄在卷可查（見刑事偵查
    卷第15至21頁），則原告駕駛系爭車輛通過路口時，仍未失
    去路權，並信賴他人不會有違規進入交岔路口之行為，且依
    監視錄影器影像以觀，原告車速亦無超速行驶之情形，原告
    既依限速及號誌正常行駛，其對於支線突然闖越紅燈而來之
    被告駕駛機車所致撞擊肇事結果，尚難認其有何注意防免之
    可能，故原告對於系爭車禍之發生並無過失。
㈣、系爭車禍經送臺南市車輛行車事故鑑定會鑑定結果，認定：
    被告駕駛普通重型機車，未依號誌指示行駛，闖越红燈，為
    肇事原因；原告無肇事因素，有該會109年8月14日南市交鑑
    字0000000000號函附南鑑0000000案鑑定意見書在卷可參（
    見本院卷第87至91頁）。臺南市車輛行車事故鑑定覆議委員
    會鑑定事故責任，鑑定意見亦為相同認定，有臺南市政府10
    9年11月26日府交運字第1091441021號函附南覆0000000案覆
    議意見書附卷可憑（見本院卷第93至97頁），是被告具有過
    失，而原告無過失之鑑定結果亦同本院之認定。
二、因故意或過失，不法侵害他人之權利者，負損害賠償責任；
    汽車、機車或其他非依軌道行駛之動力車輛，在使用中加損
    害於他人者，駕駛人應賠償因此所生之損害；不法侵害他人
    之身體或健康者，對於被害人因此喪失或減少勞動能力或增
    加生活上之需要時，應負損害賠償責任；不法毀損他人之物
    者，應向被害人賠償其物因毀損所減少之價額，民法第184
    條第1項前段、第191條之2前段、第193條第1項及第196條定
    有明文。
三、就原告請求項目審酌如下：
㈠、就醫交通費用部分：
　⒈當事人主張有利於己之事實者，就其事實有舉證之責任。但
    法律別有規定，或依其情形顯失公平者，不在此限，民事訴
    訟法第277條定有明文。原告主張因系爭車禍罹患焦慮症，
    受有就醫交通費3,186元之損失等語，為被告否認。經查，
    原告經診斷患有焦慮症，固有高雄榮民總醫院臺南分院診斷
    證明書附卷可稽（見調字卷第45頁），然經臺灣臺南地方檢
    察署檢察官函詢有關原告之焦慮症是否為系爭車禍所致，高
    雄榮民總醫院臺南分院之回函記載：「病患盧○民『自述』自1
    09年4月29日車禍後，變得更易怒，失眠，會反覆想到車禍
    場景，不敢開車等症狀」等語，並未肯定原告之焦慮症係肇
    因於系爭車禍，有高雄榮民總醫院臺南分院109年8月26日高
    總南醫字第1092100886號函在卷可查（見刑事偵查卷第29頁
    ）；且依原告病歷所載，醫師據以研判其罹患焦慮症之依據
    ，係原告個人自述狀況，如不好睡、焦慮、脾氣不好、一直
    想起當時晝面等，並無客觀檢查結果可資佐證，則原告是否
    確實因系爭車禍受有「罹患焦慮症」之傷害，仍有疑義。
  ⒉另原告於109年5月26日就醫時，即要求醫師開立診斷證明書
    供其調解使用；及原告不論於偵查中或是於身心醫學科就診
    時，均提及其先前亦曾發生過他人自後方追撞之車禍，此有
    原告刑事偵訊筆錄及其病歷在卷可參（見刑事偵查卷第31至
    39頁、第53頁），是原告縱患有焦慮症，是否為系爭車禍所
    致，亦有疑問。綜上，雖被告撞擊原告車輛之駕駛行為有過
    失，但原告未能提出積極證據證明因其過失行為造成原告罹
    患焦慮症之傷害，則原告之主張受有就醫交通費之損失3,18
    6元，難有理由，應予駁回。
㈡、系爭車輛修繕費用部分：　
  ⒈依民法第196條請求賠償物被毀損所減少之價額，得以修復費
    用為估定之標準，但以必要者為限，如修理材料以新品換舊
    品，應予折舊（最高法院77年5月17日77年度第9次民事庭會
    議決議意旨）。本件因被告駕駛過失行為，致系爭車輛受損
    ，且被告之駕駛過失行為與系爭車輛受損間有相當因果關係
    ，又捷成公司已將系爭車輛損害賠償之債權請求權讓與原告
    ，有車輛損害賠償債權請求權讓與同意書在卷可按（見本院
    卷第63頁），被告就系爭車輛修繕費用自應負損害賠償之責
    。原告主張系爭車輛之修復費用為32,900元（含零件19,900
    元、鈑金工資5,000元、烤漆工資8,000元），提出系爭估價
    單及統一發票為證（見調字卷第57至59頁）。原告以上開修
    理費作為損害賠償之依據時，自應將其中零件折舊部分予以
    扣除，始為合理。系爭車輛102年1月出廠（見調字卷第69頁
    ），距系爭車禍發生之109年4月29日已有7年3個月，依行政
    院發布之固定資產耐用年數表，汽車耐用年數固為5年，惟
    系爭車輛於系爭車禍發生時仍正常使用中，足見其仍具殘餘
    價值，則依平均法計算系爭車輛之零件材料殘餘價值【殘餘
    價值＝取得成本÷（耐用年數＋1）】應為3,317元【計算式：1
    9,900元÷（5＋1），元以下四捨五入】，是系爭車輛修復費
    用應為16,317元（計算式：零件費用3,317元＋鈑金工資5,00
    0元＋烤漆工資8,000元）。據此，原告請求被告賠償其車損
    修復費用，於16,317元之範圍內應屬可採，逾此部分之請求
    ，則屬無據。
  ⒉被告辯稱系爭車輛前保險桿沒有維修必要、系爭車輛已汰換
    左前門但卻要支付鈑金工資不合理、原告取得系爭估價單之
    日期距離車禍發生日已久、他家維修廠估價系爭車輛維修費
    僅需10,000餘元等語。就此：
　①以系爭車輛維修前之照片觀之（見調字卷第53頁、刑事警卷
    第49頁），車前保險桿有明顯擦撞之痕跡（但是否有凹陷無
    法由照片判斷），自有修復之必要。
　②傑誠企業有限公司經理即證人何晉煌到庭證稱：系爭估價單
    為公司開立，上面維修的東西都是因為被撞壞要換的；系爭
    估價單中鈑金工資不是指把凹的地方吸起來，是指師傅把零
    件拆下來跟把零件（如左前門）安裝上去的工資；另原廠來
    的素材是鐵灰色，與計程車顏色不同，所以還需要烤漆；報
    價單是依據實際受損情況開立，系爭車輛因為剛好撞在扣扭
    的部分，就是門跟車體相接的地方，那裡會有一個支撐點，
    因為門是兩層的，如果光看相片叫我估價我也沒辦法保證真
    的看的清楚，但是門是內外兩層，看外表用鈑金拉，但是門
    裡面已經受損了，不能將外面修好但裡面不修好，鈑金可以
    拉外面，但裡面沒辦法拉，所以該換還是得換，所以維修金
    額和被告提出他廠估價單，主要差距就在左前門要不要換新
    ，扣掉門的部分，基本上估價沒有差多少；本件是原告付錢
    的，因為原告無法一次付清而分期付款，所以12月才把收據
    給原告等語（見本院卷第141至145頁）。衡情，證人何晉煌
    與兩造無特別之情誼或故舊恩怨，自無特別迴護原告之必要
    ，被告提出他廠之估價單（見本院卷第155至157頁）以證明
    系爭車輛維修費用過高，但他廠估價單與系爭估價單差別主
    要在於「左前門」是否換新或鈑金即可，但他家維修廠僅就
    系爭車輛受損照片予以估價，或見系爭估價單維修項目而予
    以估價，並非實際、現場接觸系爭車輛並能判斷受損情形之
    實際施作人員，證人何晉煌既證稱受損之門有內外兩層、損
    及扣扭位置、內外兩層皆有受損而換掉整個左前門，因而有
    零件更換之必要及施工工資，應可採信，被告提出他家維修
    廠之報價，尚不足作為有利於被告之判斷。準此，系爭估價
    單關於系爭車輛所維修之項目均為必要，金額亦屬合理。
㈢、系爭車輛於維修期間之營業損失部分：
  ⒈原告主張系爭車輛維修14日，原告受有14日營業損失，以108
    年9月至109年4月平均收入每日1,861元為計算（見本院卷第
    75至76頁），向被告請求26,054元（計算式：1,861元×14日
    =26,054元）等語，此為被告否認，辯稱僅需維修7至8日、
    每日營業損失應以853元計算。
　⒉系爭車輛自109年4月29日入廠維修至109年5月12日修復完成
    ，有傑誠企業有限公司開立之修車證明在卷可稽（見調字卷
    第51頁），堪認上開14日期間原告因系爭車輛入廠維修而無
    法執行駕駛業務而受有營業收入損失。被告辯稱他家維修廠
    維修期間估算僅需7至8日等語，惟他家維修廠非系爭車輛現
    場實際修復之人員，如前所述，系爭車輛所需修復時間勢必
    與毀損狀況、維修難易度攸關，加上維修零件合理等待時間
    、烤漆作業時間。參以證人何晉煌證稱車子送維修，要寫估
    價單，且要問看看對方有無保險，若沒有保險，也會問對方
    要不要來看車，看完後才能開始做，這段時間也算；本件到
    換門的程度，14天維修時間差不多等語。是原告主張系爭車
    輛維修期間14日應屬合理。
　⒊至營業收入損失數額若干，兩造各有爭執。本院審酌原告以1
    08年9月至109年4月每日平均收入為計算，除109年4月份外
    ，其餘月份之每日平均收入約1,500元至2,500元不等，原告
    稱109年4月份有去上課，所以該月份比較少開計程車等語（
    見本院卷第148頁），且原告未刻意將109年4月份排除計算
    ，此亦與法官審理案件得知計程車客運商業同業公會、臺南
    市計程車相關從業人員職業工會概以計程車從業人員每日營
    運收入約1,400元至2,100元相近，是本院認原告主張以車禍
    發生前8個月計算每日平均收入1,861元為可採。
　⒋被告辯稱原告何不租賃另一輛汽車從事計程車工作，即可避
    免營業損失等語。惟汽車駕駛人欲以從事計程車駕駛為業者
    ，除應於執業前向執業地直轄市、縣（市）警察局申請辦理
    執業登記，領有計程車駕駛人執業登記證，尚需自備一輛汽
    車登記為營業用小客車後，始得執業，以保障往來乘客之人
    身安全，原告若租賃另一輛汽車從事計程車營業，除原告要
    同時支付2輛汽車之租金，勢必也要去做車輛變更登記，且
    行政文書辦理變更流程尚需一定時間及規費，但系爭車輛僅
    短期進行維修，待修復完成後，屆時又要再將系爭車輛恢復
    變更登記，徒耗心力、時間及金錢，是被告所辯尚不足採。
  ⒌綜上，原告請求14日營業損失26,054元（計算式：1,861×14=
    26,054元），即有理由，應予准許。
㈣、系爭車輛於維修期間之租金損失部分：
　  原告主張系爭車輛維修14日受有租金損失8,400元等語。惟
    無論系爭車禍發生與否，原告皆須按月支付其租賃系爭車輛
    之租金，原告請求14日營業損失未扣除系爭車輛租金等營業
    成本，是原告復請求系爭車輛租金損失共計8,400元，應無
    理由。
㈤、系爭車輛減損價值部分：
  ⒈損害賠償之目的在於填補所生之損害，其應回復者，係損害
    事故發生前之應有狀態，自應將事故發生後之變動狀況悉數
    考量在內。故於物被毀損時，被害人除得請求修補或賠償修
    復費用，以填補技術性貶值之損失而回復物之物理性原狀外
    ，就其物因毀損所減少之交易價值，亦得請求賠償，以填補
    交易性貶值之損失而回復物之價值性原狀（最高法院106 年
    度台上字第2099號判決意旨）。
　⒉原告主張系爭車輛受有交易價值減損，提出台灣區汽車修理
    工業同業公會110年1月19日台區汽工（宗）字第110019號函
    為證（見本院卷第69頁），依該函文說明系爭車輛交易價值
    減損2萬元，然原告坦承系爭車輛前已發生過車禍經修復，
    兩造當庭合意以8,000元作為系爭車禍後交易價值減損之金
    額，是原告請求被告賠償交易價值減損之損害8,000元，即
    屬有據，逾此部分之請求，則無理由。
㈥、綜上，原告得請求被告賠償之金額為50,371元（計算式：系
    爭車輛維修費16,317元＋營業損失26,054元＋系爭車輛交易價
    值減損8,000元），為有理由，逾此部分之請求，為無理由
    。
伍、綜上所述，原告依侵權行為損害賠償之規定，請求被告給付
    50,371元，及自起訴狀繕本送達翌日即109年12月26日起（
    見調字卷第77頁）至清償日止，按週年利率5％計算之利息，
    為有理由，應予准許，逾此範圍之請求，為無理由，應予駁
    回。
陸、本件為適用小額訴訟程序所為被告敗訴之判決，依民事訴訟
    法第436條之20之規定，就原告勝訴部分，應依職權宣告假
    執行；另依同法第436條之23準用同法第436條第2項，再準
    用同法第392條第2項規定，依聲請宣告被告預供擔保得免為
    假執行。
柒、各當事人一部勝訴、一部敗訴者，其訴訟費用，由法院酌量
    情形，命兩造以比例分擔或命一造負擔，或命兩造各自負擔
    其支出之訴訟費用；法院為訴訟費用之裁判時，應確定其費
    用額，民事訴訟法第79條、第436條之19第1項分別定有明文
    。本件原告之訴為一部有理由，一部無理由，本案訴訟費用
    1,000元，爰確定訴訟費用額如主文第3項所示。
捌、本件事證已臻明確，兩造其餘攻擊防禦方法及舉證，經本院
    審酌後，認均不足以影響本判決之結果，爰不逐一論述，附
    此敘明。
玖、據上論結，本件原告之訴為一部有理由、一部無理由，判決
    如主文。
中　　華　　民　　國　　110 　年　　3 　　月　　22　　日
  　　　　　　　　臺灣臺南地方法院臺南簡易庭　　　　　
                                  法  官　羅郁棣
以上正本證明與原本無異。
如不服本判決，應於送達後20日內，向本院提出上訴狀並表明上
訴理由，如於本判決宣示後送達前提起上訴者，應於判決送達後
20日內補提上訴理由書（須附繕本）。
對於小額程序之第一審判決之上訴，非以其違背法令為理由，不
得為之。且上訴狀內應記載表明(一)原判決所違背之法令及其具
體內容；(二)依訴訟資料可認為原判決有違背法令之具體事實者
。如委任律師提起上訴者，應一併繳納上訴審裁判費。
中　　華　　民　　國　　110 　年　　3 　　月　　24　　日
　　　　　　　　　　　　　　　　　書記官  周玉茹